【裁判字號】    94,上訴,3288
【裁判日期】    951003
【裁判案由】    毒品危害防制條例等
【裁判全文】
臺灣高等法院刑事判決                94年度上訴字第3288號
上  訴  人  台灣台北地方法院檢察署檢察官
上  訴  人
即  被  告  甲○○
即  被  告  乙○○
共同指定辯護人  義務辯護人羅子武律師
上列上訴人因被告等違反毒品危害防制條例等案件，不服台灣台
北地方法院93年度訴字第1687號，中華民國94年9月7日第一審判
決（起訴案號：台灣台北地方法院檢察署93年度偵字第20294號
、第20236號），提起上訴，本院判決如下：
    主  文
原判決撤銷。
甲○○共同運輸第三級毒品，處有期徒刑陸年。扣案之第三級毒
品愷他命壹大包（內分30小包，合計淨重壹仟肆百捌拾點捌伍公
克、空包裝重伍拾點肆捌公克、純質淨重壹仟零伍點貳零公克
）沒收；空包裝袋拾個（總重伍拾點肆捌公克）、郵包封套
壹份、包裝紙壹件、易付卡一張（號碼為0000000000）、手機壹
支（甲○○所有）、手機壹支（含易付卡壹張，其號碼為000000
0000，共同正犯所有）均沒收，其中手機壹支（甲○○所有）、
手機壹支（含易付卡壹張，其號碼為0000000000，共同正犯所有
）如不能沒收時，追徵其價額或以其財產抵償之。
乙○○共同運輸第三級毒品，處有期徒刑陸年。扣案之第三級毒
品愷他命壹大包（內分30小包，合計淨重壹仟肆百捌拾點壹捌公
克、空包裝重伍拾點玖柒公克、純質淨重壹仟零拾柒點肆陸
公克）沒收；空包裝袋拾個（總重伍拾點玖柒公克）、郵包
封套壹份、易付卡壹張（號碼為0000000000）、易付卡客戶資料
表壹張、手機壹支（乙○○所有）、手機壹支（含易付卡壹張，
其號碼為0000000000，共同正犯所有）均沒收，其中手機壹支（
含易付卡壹張，其號碼為0000000000，共同正犯所有）如不能沒
收時，追徵其價額或以其財產抵償之。
    事  實
一、甲○○、乙○○二人，均係馬來西亞國籍人，明知愷他命（
    又稱K他命）係中華民國毒品危害防制條例所管制之第三級
    毒品，且為懲治走私條例公告管制物品項目及其數額甲類第
    4項之管制進出口物品，未經許可，不得非法持有、運輸及
    私運進口，竟分別與姓名年籍不詳之馬來西亞籍成年人「阿
    贈」（按「阿SENG」或「阿正」均為同一人）及姓名年籍不
    詳之成年男子「劉先生」（按「阿平」或「劉后強」均為同
    一人），共同基於運輸第三級毒品及私運管制物品入境之犯
    意聯絡，由「阿贈」各提供二人自馬來西亞來台之來回機票
    及馬幣1000元做為生活費，由在台灣接頭之「劉先生」安排
    在台住宿，甲○○、乙○○二人從馬來西亞搭機來台，各自
    負責簽收「阿贈」所安排，自馬來西亞郵寄來台之內藏第三
    級毒品愷他命之郵包。商議既定，甲○○、乙○○於民國93
    年11月9日下午17時25分自馬來西亞檳城搭乘中華航空CI674
    班機來台灣，晚上22時30分到達中正機場後，甲○○即打電
    話給「阿贈」之台灣友人「劉先生」，「劉先生」要其等搭
    乘計程車到台北火車站再電話聯絡，到達後「劉先生」在火
    車站附近接到甲○○、乙○○二人，三人至台北市統一超商
    塔城門市，申辦並補充行動電話易付卡，將0000000000號行
    動電話交由甲○○持用，將0000000000號行動電話交由乙○
    ○持用，以茲與「劉先生」所使用之0000000000號行動電話
    聯絡之用，「劉先生」並分別與甲○○及乙○○約定，甲○
    ○和乙○○負責簽收快捷郵包，一收到郵包後，先電話通知
    「劉先生」，迨「劉先生」至甲○○、乙○○在台暫居所附
    近後，再通知甲○○、乙○○出面交付包裹。翌日即93年11
    月10日，「劉先生」安排甲○○居住於台北縣中和市○○路
    ○ 段585之1號7樓，乙○○則居住於台北市○○路478號8樓
    Ｂ4。於93年11月11日果然有2件郵遞包裹自馬來西亞分別寄
    達前揭甲○○、乙○○在台暫居地址，甲○○和乙○○也分
    別收受郵包，並以所持上揭行動電話通知「劉先生」，「劉
    先生」於93年11月11日當日前往上揭二人暫居處所取走該二
    包裹。另於93年11月11日，又有兩件包裹自馬來西亞以航空
    快捷郵寄來台，其中一件送達地址為台北縣中和市○○路○
    段585之1號7樓，收件人為CHAN KEE SENG，另一件送達地址
    為台北市○○路478號8樓Ｂ4，收件人為GOH SIM HENG，經
    台北關稅局台北郵支局發覺郵包異常，檢查後通報法務部調
    查局航業海員調查處，經調查人員會同郵局人員於93年11月
    15 日依址分別投遞，並由甲○○、乙○○分別簽收一個包
    裹後，為調查員當場查獲。調查員於台北縣中和市○○路○
    段585 之1號7樓查獲甲○○持有收件人為CHAN KEE SENG，
    內藏第三級毒品愷他命30小包（合計淨重1480.85公克，空
    包裝重53.48公克、純度67.88％、純質淨重1005.20公克）
    之快捷郵包一件（含郵包封套一份、包裝紙一件）、及甲○
    ○所有供本件犯罪所用之易付卡一張（號碼為0000000000）
    。調查員另於台北市○○路478號8樓B4查獲乙○○持有收件
    人為GOH SIM HENG，內藏第三級毒品愷他命30小包（合計淨
    重1480.18公克，空包裝重53.97公克、純度70.09％、純質
    淨重1037.46公克）之快捷郵包一件（含郵包封套一份）、
    及乙○○所有供本件犯罪所用之遠傳易付卡客戶資料表一張
    、易付卡一張（號碼為0000000000）、及手機一支。
二、案經法務部調查局航業海員調查處移送台灣台北地方法院檢
    察署檢察官偵查起訴。
    理  由
一、訊據被告甲○○、乙○○對於「阿贈」各提供二人自馬來西
    亞來台之來回機票及馬幣1000元做為生活費，於93年11月9
    日下午17時25分自馬來西亞檳城搭乘中華航空CI674班機來
    台灣，晚上22時30分到達中正機場後，與「劉先生」在台北
    火車站附近見面，三人至台北市統一超商塔城門市，申辦並
    補充行動電話易付卡，將0000000000號行動電話交由甲○○
    持用，將0000000000號行動電話交由乙○○持用，以茲與「
    劉先生」所使用之0000000000號行動電話聯絡之用，「劉先
    生」並分別與甲○○及乙○○約定，甲○○和乙○○收到郵
    包後，先電話通知「劉先生」，迨「劉先生」至甲○○、乙
    ○○在台暫居所附近後，再通知甲○○、乙○○出面交付包
    裹。93 年11月10日，「劉先生」安排甲○○居住於台北縣
    中和市○○路○段585之1號7樓，乙○○則居住於台北市○○
    路478號8樓Ｂ4。於93年11月11日果然有2件包裹自馬來西亞
    分別寄達前揭甲○○、乙○○在台暫居地址，甲○○和乙○
    ○也分別收受郵包，並以所持上揭行動電話通知「劉先生」
    ，「劉先生」於93年11月11日當日前往上揭二人暫居處所取
    走該二包裹。另於93年11月15日，又有兩件包裹自馬來西亞
    以航空快捷郵寄來台，其中一件送達地址為台北縣中和市○
    ○路○段585之1號7樓，收件人為CHAN KEE SENG，另一件送
    達地址為台北市○○路478號8樓Ｂ4，收件人為GOH SIM
    HENG，並由甲○○、乙○○分別簽收一個包裹後，為調查員
    當場查獲等情均承認不諱。然二人均否認事先知悉包裹內藏
    毒品愷他命，辯稱：馬來西亞籍之友人「阿贈」告知在台灣
    的友人「劉先生」可以為其二人在台灣找工作，由「阿贈」
    提供二人來回機票和馬幣1000元，來台由「劉先生」安排住
    宿和工作，並非代為收受毒品云云。
二、經查：
  (一)被告甲○○於93年11月15日於法務部調查局航業海員調查處
    調查人員詢問時供稱：「我是馬來西亞人，93年11月9日入
    境，來台目的係因馬來西亞友人阿SENG（即阿贈、阿正，真
    實姓名不知道）約在一個月前告訴我和我朋友阿華（即乙○
    ○），他可以幫我們在台灣找工作，11月9日（按93年）替
    我和阿華買機票並各給我們1000元（馬幣）生活費，從馬來
    西亞檳城搭機來台；我與阿華於11月9日（按93年）晚上10
    時到中正機場，下機後即打電話給劉先生，劉先生要我們先
    搭計程車至台北火車站附近（詳細地點不知道），劉先生已
    經在定點等我們，我們與劉先生一起走路約10多分到達劉先
    生住家（不知道地址），在劉先生家吃一點東西後，當晚劉
    先生帶我們到附近的7-11購買行動電話號碼（易付卡）；第
    二天（按93年11月10日）下午三點多，劉先生、我與阿華三
    人共搭計程車，先至台北市○○路安排阿華的住處，再帶我
    到台北縣中和市○○路585之1號7樓；晚上阿SENG（應係「
    劉先生」之誤）打電話告訴我說有文件的話就幫他代收；11
    月11日下午2時許，大樓管理員通知我有一件包裹要我下去
    簽收，我簽收後即打電話給阿SENG（應係「劉先生」）說已
    收到包裹，約30分鐘後，阿SENG（應係「劉先生」）打電話
    給我要我將包裹交給他，我即按指示下樓將包裹交給他；（
    收件人為CHAN KEE SENG、領取人為甲○○，請問該包裹是
    否即為你上述轉交給阿SENG包裹之簽收記錄？）是，這是我
    代收簽名記錄；（11月15日上午10時許本部人員會同郵務士
    至台北縣中和市○○路2段585之1號7樓投遞之包裹，你當場
    簽收，請問該包裹是否為你所有？）不是，這件包裹是阿
    SENG（應係「劉先生」之誤）請我代收，再轉交給他；（包
    裹內藏有30 包愷他命，你事先是否知情？）我事先不知情
    ；我沒有收到任何好處」等語（見台灣台北地方法院檢察署
    93年度偵字第20294號偵查卷第3-5頁）。被告甲○○於93年
    11月16日檢訊時具結供稱：「有一個叫阿正（即阿SENG、阿
    贈）的叫我來台灣，說有工作介紹給我；機票是阿SENG出的
    ，住宿的我不知道；阿SENG （應係「劉先生」）說如果有
    文件寄來的時候，就打給他；收到後我打電話給他，半小時
    後，他到我家附近，他打電話給我，我就拿下來給他；（提
    示包裹寄送單，這是你今天簽收的包裹？）應該是，我一簽
    收的時候，警察就到了」等語（見台灣台北地方法院檢察署
    93年度偵字第20294號偵查卷第19-25頁）。綜上供詞，被告
    甲○○已明確證述渠於93年11月9日在阿贈的介紹下，由阿
    贈買機票並給付渠和乙○○各1000元馬幣，從馬來西亞檳城
    搭機來台。渠於93年11月9日晚上10時到中正機場，即打電
    話給劉先生，嗣後劉先生帶渠等到7-11購買行動電話號碼（
    易付卡）。93年11月10日下午三點多，渠與劉先生、阿華等
    三人先至台北市○○路安排阿華的住處，再至台北縣中和市
    ○○路585之1號7樓安排渠暫住此處。劉先生打電話告訴渠
    代收文件。而11月11日下午2時許，渠簽收一件包裹後，即
    打電話給劉先生，稍後並將包裹交給劉先生等情。被告甲○
    ○於原審審理時，對於上揭之調查人員詢問筆錄、檢訊筆錄
    之供述，均表示為實在（見原審卷第89頁背面）。被告甲○
    ○之辯護人於原審準備程序時對檢察官起訴書所列之證據清
    單記載各項證據之證據能力沒有意見（見台灣台北地方法院
    93 年度訴字第1687號卷第38頁），併予敘明。另被告甲○
    ○於93年11月16日檢訊時具結供稱：「機票是阿SENG出的」
    （已如前述），被告甲○○於原審供稱：「劉后強買來回機
    票給我」云云（見93年度訴字第1387號卷第17頁）、「也是
    他（劉先生）提供我台灣及馬來西亞的來回機票」等語（見
    93 年度訴字第1387號卷第37頁背面），兩者並不一致，然
    衡諸常情，機票應係在馬來西亞交付，始得搭上飛機，故機
    票應為「阿贈」在馬來西亞交付給被告甲○○和乙○○。被
    告甲○○於檢訊時又供稱：「（阿SENG和劉后強是不是同一
    人？）是，因為SENG在馬來西亞文就是『強』；（之前為何
    說是不同人？）我之前說錯」云云（見93年度偵字第20294
    號偵查卷第70頁）。然被告甲○○於93年11月15日於法務部
    調查局航業海員調查處調查人員詢問時供稱：「來台目的係
    因馬來西亞友人阿SENG（即阿贈、阿正，真實姓名不知道）
    約在一個月前告訴我和我朋友阿華（即乙○○），他可以幫
    我們在臺灣找工作，11月9日（按93年）替我和阿華買機票
    並各給我們1000元（馬幣）生活費，從馬來西亞檳城搭機來
    台；我與阿華於11月9日（按93年）晚上10時到中正機場，
    下機後即打電話給劉先生，劉先生要我們先搭計程車至台北
    火車站附近（詳細地點不知道），劉先生已經在定點等我們
    ，我們與劉先生一起走路約10多分到達劉先生住家（不知道
    地址），在劉先生家吃一點東西後，當晚劉先生帶我們到附
    近的7-11購買行動電話號碼（易付卡）；第二天（按93年11
    月10日）下午三點多，劉先生、我與阿華三人共搭計程車，
    先至臺北市○○路安排阿華的住處，再帶我到臺北縣中和市
    ○○路585之1號7樓」等語，已如前述，被告甲○○於調查
    人員詢問時已明確供述阿SENG是其在馬來西亞友人，是阿
    SENG在馬來西亞替其和另一被告乙○○買馬來西亞和臺灣之
    來回機票，並提供二人各1000元的馬幣作生活費，而被告甲
    ○○和乙○○到臺灣後才和「劉先生」聯繫，顯然阿SENG和
    「劉先生」是不同的二個人，被告甲○○在檢訊時又供稱阿
    SENG就是「劉后強」之供詞，並非事實，應不足採，併予敘
    明。
  (二)被告乙○○於93年11月15日法務部調查局航業海員調查處調
    查人員詢問時供稱：「我於本年（按93年）11月9日下午17
    時25分，與我馬來西亞朋友甲○○共同搭乘中華航空CI674H
    班機來台，我來台灣是經由馬來西亞的朋友綽號「阿贈」（
    或「阿正」，姓名年籍不詳）者介紹，「阿贈」表示有台灣
    友人要介紹工作給我，並稱台灣友人願支付我與林某兩張往
    返機票費用，當天（按93年11月9日）晚上22時30分到達中
    正機場後，甲○○即打電話給「阿贈」之台灣友人「阿平」
    （即劉先生），阿平要我們搭乘計程車到台北火車站再電話
    聯絡，到達後阿平在火車站附近接我們，並帶我們到他的住
    處放置行李，隨後陪同我們去吃宵夜及辦理行動電話（易付
    卡號碼為0000000000），當夜就住宿在阿平台北的住處（詳
    細地址不清楚），阿平並將他的手機號碼0000000000留給我
    們；在我來台灣的次日上午，阿平帶我到目前暫住的台北市
    ○○路478號8樓B4住處，之後阿平帶甲○○到台北縣中和市
    住宿，當晚阿平來莊敬路陪我用晚餐，並介紹渠友人「阿方
    」讓我認識，用完餐離去前阿平表示這幾天若有包裹及信件
    要我代收；我到台灣的第三天（按93年11月11日）就有郵差
    要我簽收黃色紙袋的包裹，收到後我立刻打行動電話給阿平
    ，當天下午約3、4時之間，阿平到我現住的地址來拿包裹，
    本日（93年11月15日）我又收到一件包裹，我尚未通知阿平
    ，即被貴局人員查獲；該包裹（按收件人為GOH SIM HENG，
    收件地址為台北市○○路478號8樓B4之包裹）確實是我在本
    日（按93年11月15日）上午親筆簽收的，包裹是阿平要我代
    為簽收並轉交給他的，我不知道包裹內裝什麼物品；阿平為
    我支付馬來西亞往返台灣之機票及馬幣1000元外，另「阿贈
    」曾向我表示，等我回去馬來西亞之後再給我其他費用，詳
    細之費用他並未明說」等語（見93年度偵字第20366號偵查
    卷第4頁-6頁）。被告乙○○於93年11月15日檢訊時具結供
    稱：「（你認識甲○○？）認識，認識半年；他（按阿平）
    叫我幫他收信件，收到信件（按包裹）後再聯絡他；（11月
    11日幫忙收過一次包裹？）是；阿平自己來拿；（11月15日
    收到的包裹，是否也通知阿平來拿？）是；（今天以
    0000000000號【乙○○所使用】行動電話撥打0000000000號
    【阿平所使用】行動電話？）是；他（阿平）說有包裹就收
    ，不管收件人是誰，不管是從哪裡寄來的，只要有信就幫他
    收；（你有無問包裹裡面是什麼東西？）沒有；（今天收到
    包裹後，是自願用自己的手機打給阿平？）是」等語（見台
    灣台北地方法院檢察署93年度偵字第20366號偵查卷第18頁
    -24頁）。綜上供詞，被告乙○○已明確供述渠經由馬來西
    亞的朋友綽號「阿贈」者介紹，於93年11月9日下午17時25
    分，與渠馬來西亞朋友甲○○共同搭乘中華航空CI674H班機
    來台。93年11月10日「劉先生」（即阿平）帶渠到台北市○
    ○路478號8樓B4住處暫住，帶甲○○到台北縣中和市住宿。
    「劉先生」要渠代為簽收包裹，93年11月11日渠簽收黃色紙
    袋的包裹一件，渠以0000000000號行動電話聯絡「劉先生」
    拿包裹。93年11月15日渠再代收一件包裹，通知「劉先生」
    前，即被查獲等情。被告乙○○於原審審理時，對於上揭之
    調查人員詢問筆錄、檢訊筆錄之供述，均表示為實在（見原
    審卷第89頁背面）。被告乙○○之辯護人於原審準備程序時
    對檢察官起訴書所列之證據清單記載各項證據之證據能力沒
    有意見（見台灣台北地方法院93年度訴字第1687號卷第38頁
    ），併予敘明。另被告乙○○於調查詢問時供稱係由「阿平
    」（即劉先生）為我支付馬來西亞往返台灣之機票及馬幣
    1000元（已如前述），然被告乙○○於93年11 月15日檢訊
    時具結供稱：「（來台灣的住宿和機票）我的朋友「阿正」
    （按為阿贈）給的」等語（見台灣台北地方法院檢察署93年
    度偵字第20366號偵查卷第18頁），於原審亦供稱「也是劉
    后強提供我居住在台北市○○路478號8樓B4的地址及台灣馬
    來西亞的來回機票」云云（見原審93年度訴字第1687號卷第
    37頁背面），兩者並不一致，然衡諸常情，機票應係在馬來
    西亞交付，始得搭上飛機，故機票應為「阿贈」在馬來西亞
    交付給被告甲○○和乙○○，特以敘明。
  (三)被告甲○○於原審94年1月19日準備程序時供稱：「我有收
    到包裹，包裹不是寄給我的，不是我的名字，是寄給「劉后
    強（即劉先生）」的，我不知道裡面是什麼東西，是劉叫我
    幫他簽收；他說要找工作給我，等我找到工作以後，再把錢
    還給他，及要求把我的工作所得百分之三十給他。他類似像
    人蛇。」云云（見台灣台北地方法院93年度訴字第1687號卷
    第38頁）。被告甲○○於94年6月24日及同年8月3日原審審
    理時亦為相同供述（見台灣台北地方法院93年度訴字第1687
    號卷第127-133頁）。被告乙○○於原審94年1月19日準備程
    序時供稱：「我有收包裹，但不知道裡面是毒品；我是來臺
    灣找工作的；是他說要介紹工作給我。」云云（見台灣台北
    地方法院93年度訴字第1687號卷第38頁）。被告乙○○於94
    年6月24日及同年8月3日原審審理時亦為相同供述（見台灣
    台北地方法院93年度訴字第1687號卷第127-133頁）。從上
    ，被告甲○○、乙○○二人都辯稱：「阿贈」說台灣友人可
    以在台灣提供工作機會，二人從馬來西亞搭機來台，雖負責
    簽收自馬來西亞郵寄來台之郵包，但二人事先均不知情郵包
    內藏第三級毒品愷他命云云。惟查；甲○○、乙○○係持觀
    光簽證來台，此為其等自承（見原審卷第127頁），並非合
    法來台工作（並未申請工作證），並自承與「劉先生」無特
    殊關係，已如前述，則「劉先生」何以如此主動為被告二人
    介紹工作及安排在台食宿，顯然與常理不符。其次，被告乙
    ○○於調查詢問時供承：「阿贈」表示先提供來回機票和馬
    幣1000元，等伊回馬來西亞後再給其他費用，但詳細費用不
    明等語，若係在台提供正當職業作為工作，給付薪酬的方式
    應是在台灣給付薪酬才合理，「阿贈」與被告二人之約定方
    式有違常理。再者，被告二人來台目的既為找工作，然自其
    93年11月9日入境台灣至同年月15日為警查獲，長達1星期的
    時間中，「劉先生」未提及任何工作機會事宜，甲○○、乙
    ○○也沒有積極探詢工作機會，已屬反常，況「劉先生」只
    與二人約定收受包裹事宜，二人竟未察覺異常，仍依約簽收
    並電話通知「劉先生」領取包裹，更難以予以採信。末者，
    若包裹非毒品，「劉先生」為何要委託被告二人代為簽收？
    故被告甲○○、乙○○二人辯稱：「劉先生」告知來台後為
    伊二人提供工作機會，並非代為收受毒品，不知包裹內係毒
    品云云，應屬事後卸責之詞，不足採信。
  (四)93年11月11日，有兩件包裹自馬來西亞以航空快捷郵寄來台
    ，其中一件送達地址為台北縣中和市○○路2段585之1號7樓
    ，收件人為CHAN KEE SENG，另一件送達地址為台北市○○
    路478號8樓Ｂ4，收件人為GOH SIM HENG，經台北關稅局台
    北郵支局發覺郵包異常，檢查後通報法務部調查局航業海員
    調查處，經調查人員會同郵局人員於93年11月15日依址分別
    投遞，並由甲○○、乙○○分別簽收一個包裹後，為調查員
    當場查獲。調查員於台北縣中和市○○路2段585之1號7樓查
    獲甲○○持有收件人為CHAN KEE SENG，內藏第三級毒品愷
    他命30小包（合計淨重1480.85公克，空包裝重53.48公克、
    純度67.88％、純質淨重1005.20公克）之快捷郵包一件（含
    郵包封套一份、包裝紙一件）、及甲○○所有供本件犯罪所
    用之易付卡一張（號碼為0000000000），此有上揭扣案物可
    證，並有法務部調查局航業海員處查獲證物啟封記錄可稽（
    見93年度偵字第20294號偵查卷第7頁）。而本件扣案之包裹
    確實由被告甲○○所簽收，除有被告甲○○上開之供述外，
    並有包裹及郵包封套可稽。扣押包裹內之物品經送法務部調
    查局檢驗，採化學呈色法、氣象層析質譜儀分析法等檢驗方
    法，檢驗結果為甲○○持有被扣之送驗檢品30包均含第三級
    第19項毒品愷他命成分，合計淨重1480.85公克（空包裝重
    53.48公克），純度67.88％，純質淨重1005.20公克，此有
    法務部調查局93年12月17日調科壹字第09300495770號檢驗
    通知書可稽（見台灣台北地方法院93年度訴字第1687號卷第
    68頁）。調查員另於台北市○○路478號8樓B4查獲乙○○持
    有收件人為GOH SIM HENG，內藏第三級毒品愷他命30小包（
    合計淨重1480.18公克，空包裝重53.97公克、純度70.09％
    、純質淨重1037.46公克）之快捷郵包一件（含郵包封套一
    份）、及乙○○所有供本件犯罪所用之遠傳易付卡客戶資料
    表一張、易付卡一張（號碼為0000000000）、及手機一支，
    此有上揭扣案物可證，並有法務部調查局航業海員調查處查
    獲證物啟封記錄可稽（見93年度偵字第20366號偵查卷第9頁
    ）。而本件扣案之包裹確實由被告乙○○所簽收，除有被告
    乙○○上開之供述外，並有包裹及郵包封套可稽。扣押包裹
    內之物品經送法務部調查局檢驗，採化學呈色法、氣象層析
    質譜儀分析法等檢驗方法，檢驗結果為乙○○持有遭扣之送
    驗檢品30包均含第三級第19項毒品愷他命成分，合計淨重
    1480.18 公克（空包裝重53.97公克），純度70.09％，純質
    淨重1037.46公克，此有法務部調查局93年12月17日調科壹
    字第09300506820號檢驗通知書可稽（見台灣台北地方法院
    93年度訴字第1687號卷第67頁）。
  (五)被告甲○○、乙○○之共同指定辯護人聲請傳喚證人「劉后
    強」（即劉先生）出庭作證，惟查，被告甲○○、乙○○均
    不知「劉先生」之真實姓名和地址，本院難以傳喚，故應予
    駁回。
  (六)另本件被告甲○○和乙○○於93年11月11日分別在台北縣中
    和市○○路○段585之1號7樓、及台北市○○路478號8樓Ｂ4
    暫居住處，簽收來自馬來西亞郵包各一件，因該2件包裹並
    未扣案，亦無積極證據認定該2件包裹內藏毒品，因此，被
    告二人此部分收受郵寄包裹之行為，不能認為係構成犯罪，
    併予敘明。
  (七)被告甲○○、乙○○之辯護人具狀陳稱：被告甲○○經「劉
    先生」安排居住於台北縣中和市○○路2段585之1號，而被
    告甲○○在該處所被查獲，該處所應即「劉先生」所承租。
    是故請求向該建物（即台北縣中和市○○路2段585之1號）
    之出租人索取租賃契約書，及向該大樓管理委員會索取「劉
    先生」之護照，以進一步追緝「劉先生」云云。經查，本件
    被告甲○○、乙○○分別係由「劉先生」安排甲○○住於台
    北縣中和市○○路○段585之1號7樓，乙○○住於台北市○○
    路478號8樓B4，旋於93年11月11日經法務部調查局航業海員
    調查處調查員於上揭二處所查獲被告甲○○、乙○○收受內
    藏毒品之包裹。然犯罪被查獲時，被告甲○○、乙○○均未
    供明「劉先生」之年籍資料。而法務部調查局航業海員調查
    處於查獲被告甲○○、乙○○上揭收受內藏毒品包裹之犯罪
    時，未進一步追查上開二址房屋所有人是誰、如何出租或出
    借他人、該承租人或借用人如何輾轉由被告甲○○、乙○○
    居住等事實，且無共犯相關事證，此有法務部調查局航業海
    員調查處航處緝字第09500020230號函附卷可稽（見本審卷
    第84頁）。是故，本案迄未追查出共犯「劉先生」。惟查被
    告甲○○、乙○○二人均為馬來西亞國籍人，與年籍不詳之
    馬來西亞籍成年人「阿贈」及姓名年籍不詳之成年人「劉先
    生」，商議共同參與運輸第三級毒品及私運管制物品入境之
    行為，於被告甲○○、乙○○來台後，由「劉先生」安排甲
    ○○住於台北縣中和市○○路2段585之1號7樓，乙○○住於
    台北市○○路478號8樓B4，而負責簽收內藏毒品之包裹，於
    依約定由被告甲○○、乙○○將上揭內藏毒品之包裹交付予
    「劉先生」前即被查獲之犯罪事實，已認定如上。且本案事
    發迄今已近二年，再為追查共犯，顯有困難。又共犯「劉先
    生」未經檢察官起訴，本即不屬本案之審理範圍，且共犯「
    劉先生」之追查，並不以影響本件被告甲○○、乙○○犯罪
    事實之認定。因此，本件被告甲○○、乙○○之辯護人聲請
    向台北縣中和市○○路2段585之1號之屋主索取租賃契約書
    ，及向上揭處所之大樓管理委員會索取「劉先生」之護照，
    以進一步追緝「劉先生」一節，核無再予調查之必要。
  (八)綜上，本件事證明確，被告甲○○、乙○○二人之犯行堪以
    認定，應依法論罪科刑。
二、按「行為後法律有變更者，適用行為時之法律。但行為後之
    法律有利於行為人者，適用最有利於行為人之法律。」，刑
    法第2條第1項訂有明文。被告行為後，刑法第28條已於94年
    2月2日修正公布，並於95年7月1日施行，修正前刑法第28條
    規定：「二人以上共同實施犯罪之行為者，皆為共同正犯。
    」，修正後刑法第28 條規定「二人以上共同實行犯罪之行
    為者，皆為正犯。」，修正後刑法將原來共同正犯之共同「
    實施」犯罪，改為「實行」犯罪，剔除完全未參與犯罪相關
    行為之「實行」的「陰謀共同正犯」及「預備共同正犯」，
    此屬行為可罰性要件之變更，比較法條，以行為後之法律有
    利於行為人。因此本件應依修正後刑法第2條第1項但書為適
    用之準據，而適用行為後之法律，即修正後之刑法。按愷他
    命係毒品危害防制條例第2條所管制之第三級毒品，且為懲
    治走私條例公告管制物品項目及其數額甲類第4項之管制進
    出口物品，未經許可，不得非法持有、運輸及私運進口。按
    刑法上所謂法規競合，係指同一犯罪構成要件之一個犯罪行
    為，而因法規之錯綜關係，同時有數法條可以適用，乃依一
    般法理擇一適用之謂。又將毒品輸入臺灣之一行為，係同時
    觸犯構成犯罪要件不同之私運管制物品進口罪及運輸毒品二
    罪，應依刑法第55條之想像競合規定處斷，有最高法院73條
    度台覆字第25號判例意旨可資參照。核被告甲○○、乙○○
    所為，均係犯毒品危害防制條例第4條第3項之運輸第三級毒
    品罪，及懲治走私條例第2條第1項之私運管制物品進口罪，
    被告甲○○、乙○○二人之一運輸行為，同時觸犯二罪名，
    均係想像競合犯，都應從一重之運輸第三級毒品罪處斷。被
    告甲○○與馬來西亞籍之「阿贈」、「劉先生」之間就上揭
    犯行，有犯意聯絡與行為分擔，應成立共同正犯；被告乙○
    ○與馬來西亞籍之「阿贈」、「劉先生」之間就上揭犯行，
    有犯意聯絡與行為分擔，應成立共同正犯。被告甲○○與乙
    ○○間並無犯意聯絡與行為分擔，不成立共同正犯，併予敘
    明。另被告甲○○、乙○○持有第三級毒品之低度行為，分
    別為渠等之運輸第三級毒品之高度行為所吸收，均不另論罪
    。
三、原審對被告論罪科刑，固非無見，惟查：(一)有罪判決應於主
    文內載明所犯之罪，為刑事訴訟法第309條所明定。又毒品
    危害防制條例第4條第1項至第4項針對製造、運輸、販賣第
    一級至第四級毒品之各種犯行，分別規定不同之罪名。原判
    決主文泛以「共同運輸毒品」罪名而為記載，並未敘明所運
    輸者為何級毒品，尚有未洽。(二)本件主文欄宣告沒收應為「
    扣案之第三級毒品愷他命壹大包（內分30小包，合計淨重壹
    仟肆百捌拾點捌伍公克、空包裝重伍拾點肆捌公克、純質
    淨重壹仟零伍點貳零公克）沒收銷燬之；空包裝袋拾個（
    總重伍拾點肆捌公克）、郵包封套壹份、包裝紙壹件、易
    付卡壹張（號碼為0000000000）、手機壹支（甲○○所有）
    、手機壹支（含易付卡壹張，其號碼為0000000000）均沒收
    。扣案之第三級毒品愷他命壹大包（內分30小包，合計淨重
    壹仟肆百捌拾點壹捌公克、空包裝重伍拾點玖柒公克、純
    質淨重壹仟零拾柒點肆陸公克）沒收銷燬之；空包裝袋
    拾個（總重伍拾點玖柒公克）、郵包封套壹份、易付卡壹
    張（號碼為0000000000）、易付卡客戶資料表壹張、手機壹
    支（乙○○所有）、手機壹支（含易付卡，其號碼為
    0000000000）均沒收。手機（號碼為0000000000）壹支，沒
    收。」，然原審判決僅記載「扣案之第三級毒品Ｋ他命壹大
    包（毛重壹仟陸佰公克）沒收銷燬之；郵包封套、包裝紙、
    易付卡各貳份均沒收」，亦有未洽。(三)本件犯罪事實應為甲
    ○○、乙○○於民國93年11月9日下午17時25分自馬來西亞
    檳城搭乘中華航空CI674班機來台灣，晚上22時30分到達中
    正機場後，甲○○即打電話給「阿贈」之台灣友人「劉先生
    」，「劉先生」要其等搭乘計程車到台北火車站再電話聯絡
    ，到達後「劉先生」在火車站附近接二人，然原審判決事實
    欄卻記載「甲○○、乙○○於同年（即93年）11月9日搭乘
    CI674班機入境後，先由『劉后強』前往桃園中正國際機場
    接機」與實情不符。(四)調查人員於台北縣中和市○○路2段
    585之1號7樓查獲甲○○持有收件人為CHAN KEE SENG，內藏
    第三級毒品愷他命30 小包（合計淨重1480.85公克，空包裝
    重53.48公克、純度67.88％、純質淨重1005.20公克）之快
    捷郵包一件（含郵包封套一份、包裝紙一件）、及甲○○所
    有供本件犯罪所用之易付卡一張（號碼為0000000000）。調
    查員另於台北市○○路478號8樓B4查獲乙○○持有收件人為
    GOH SIM HENG，內藏第三級毒品愷他命30小包（合計淨重
    1480.18公克，空包裝重53.97公克、純度70.09％、純質淨
    重1037.46公克）之快捷郵包一件（含郵包封套一份）、及
    乙○○所有供本件犯罪所用之遠傳易付卡客戶資料表一張、
    易付卡一張（號碼為0000000000）、及手機一支。然原審判
    決事實欄卻只記載為「扣得毛重1600公克之第三級毒品K他
    命一大包，郵包封套、包裝紙、易付卡各二份」，顯有錯誤
    。(五)本件被告甲○○與乙○○非共同正犯，應為甲○○與「
    阿贈」、「劉先生」成立共同正犯，乙○○亦與「阿贈」、
    「劉先生」成立共同正犯，然原審判決認被告二人與「劉后
    強」之間就犯行，有犯意聯絡及行為分擔，均係共同正犯，
    亦有違誤；扣案之第三級毒品愷他命，原審依毒品危害防制
    條例第18條第1項前段之規定，諭知沒收銷燬，於法不合（
    詳如後述）。被告甲○○、乙○○上訴意旨否認犯罪，均辯
    稱事先不知悉郵包內含第三級毒品愷他命云云，並無理由，
    而公訴人上訴意旨以(一)有罪判決應於主文內載明所犯之罪，
    為刑事訴訟法第309條所明定。又毒品危害防制條例第4條第
    1 項至第4項針對製造、運輸、販賣第一級至第四級毒品之
    各種犯行，分別規定不同之罪名。原判決主文泛以「共同運
    輸毒品」罪名而為記載，並未敘明所運輸者為何級毒品、及
    (二)毒品危害防制條例第19條第1項係採義務沒收主義，凡供
    運輸毒品所用之物，不問是否業已扣案，均應宣告沒收，並
    諭知不能沒收時追徵其價額，原判決未將被告甲○○與乙○
    ○分別所有作為本案運輸毒品聯絡用之手機，以及共同正犯
    「劉先生」所有作為本案運輸毒品聯絡用之手機（含易付卡
    壹張，其號碼為0000000000號）宣告沒收，則有理由，且原
    判決又有上揭其他可議之處，自應由本院將原判決予以撤銷
    改判。爰審酌被告二人運輸之毒品數量不小，所生危害非輕
    ，及犯後猶飾詞否認犯行，態度不佳等情狀，分別量處如主
    文所示之刑。
四、毒品危害防制條例第2條第2項規定，毒品依其成癮性、濫用
    性及對社會危害性分為四級，並就製造、運輸、販賣、意圖
    販賣而持有、以非法方法使人施用、引誘他人施用及轉讓等
    不同品項毒品之行為，分別定其處罰。至施用或持有第三、
    四級毒品，因其可罰性較低，故予除罪化，僅就施用及持有
    第一、二級毒品科以刑罰。惟鑑於第三、四級毒品均係管制
    藥品，於93年1月9日修正施行之毒品危害防制條例第11條之
    1明定：「無正當理由，不得擅自持有」；第18條第1項後段
    復規定：「查獲之第三、四級毒品，無正當理由而擅自持有
    者，沒入銷燬之」係屬行政罰之範疇，與同條項前段規定：
    「查獲之第一、二級毒品，不問屬於犯人與否，均沒收銷燬
    之」係為刑事沒收之規定，核有不同。又同條例第19條第1
    項所定「供犯罪所用或因犯罪所得之物」，係指犯第4條至
    第9條、第12條、第13條或第14條第1項、第2項之罪所用或
    所得之物，不包括毒品本身在內，自不得為第三、四級毒品
    之沒收。而依據同條例對於查獲之製造、運輸、販賣、意圖
    販賣而持有、以非法方法使人施用、引誘他人施用及轉讓第
    三、四級毒品之沒收，並無特別規定，如其行為已構成犯罪
    ，則該毒品即屬不受法律保護之違禁物，應回歸刑法之適用
    ，依刑法第38條第1項第1款之規定沒收之（最高法院95年台
    上字第911號判決參照）。調查人員於台北縣中和市○○路○
    段585之1號7樓查獲被告甲○○持有收件人為CHAN KEE SENG
    之快捷郵包，內藏第第三級毒品愷他命30小包（合計淨重
    1480.85公克，空包裝重53.48公克、純度67.88％、純質淨
    重1005.20公克），係毒品危害防制條例所管制之第三級毒
    品，且為懲治走私條例公告管制物品項目及其數額甲類第4
    項之管制進出口物品，未經許可，不得非法持有、運輸及私
    運進口，均應依刑法第38條第1項第1款之規定沒收之。另扣
    案之空包裝袋拾個（總重53.48公克）、郵包封套一份、
    包裝紙一件（以上3件扣案物，既為被告甲○○簽收郵包時
    ，一併收受，尚未交付劉先生，即被查獲，應認係被告甲○
    ○與其他共同正犯所有）、易付卡一張（號碼為0000000000
    ），均為被告甲○○所有供犯罪所用之物，依毒品危害防制
    條例第19條第1項，均予宣告沒收。調查員另於台北市○○
    路478號8樓B4查獲乙○○持有收件人為GOH SIM HENG之快捷
    郵包，內藏第三級毒品愷他命30小包（合計淨重1480.18公
    克，空包裝重53.97公克、純度70.09％、純質淨重1037.46
    公克），係毒品危害防制條例所管制之第三級毒品，且為懲
    治走私條例公告管制物品項目及其數額甲類第4項之管制進
    出口物品，未經許可，不得非法持有、運輸及私運進口，均
    應依刑法第38條第1項第1款之規定沒收之。另扣案之空包裝
    袋拾個（總重53.97公克）郵包封套一份（以上2件扣案物
    ，既為被告乙○○簽收郵包時，一併收受，尚未交付劉先生
    ，即被查獲，應認係被告乙○○與其他共同正犯所有）、易
    付卡一張（號碼為0000000000）、及手機一支，均為被告乙
    ○○所有供本件犯罪所用之物，應依毒品危害防制條例第19
    條第1項，均予宣告沒收。而扣案之遠傳易付卡客戶資料表
    一張亦為被告乙○○所有供本件犯罪所用之物，故依毒品危
    害防制條例第19條第1項並予宣告沒收。另按刑罰法令關於
    沒收之規定，有採職權沒收主義與義務沒收主義。職權沒收
    ，指法院就屬於被告所有，並供犯罪所用或因犯罪所得之物
    ，仍得本於職權為斟酌沒收與否之宣告，例如刑法第38條第
    1項第2款、第3款、第3項前段等屬之。義務沒收，又可分為
    絕對義務沒收與相對義務沒收二者。前者指凡法條規定「不
    問屬於犯人與否，沒收之」者屬之，法院就此等之物，無審
    酌餘地，除已證明滅失者外，不問屬於犯人與否或有無查扣
    ，均應沒收之；後者指凡供犯罪所用或因犯罪所得之物，均
    應予以沒收，但仍以屬於被告或共犯所有者為限（最高法院
    93年度台上字第2751號判決意旨參照）。本件被告甲○○所
    有之手機一支及共同正犯「劉先生」所有之0000000000號手
    機一支，均為供犯罪所用之物，雖未扣案，惟參酌上揭最高
    法院判決意旨，仍應予宣告沒收，因此在被告甲○○項下，
    對甲○○所有之手機壹支及共同正犯「劉先生」所有之手機
    壹支（含易付卡壹張，其號碼為0000000000），亦依毒品危
    害防制條例第19條第1項之規定，併予宣告沒收，如不能沒
    收時，追徵其價額或以其財產抵償之；在被告乙○○項下，
    對共同正犯「劉先生」所有之手機壹支（含易付卡壹張，其
    號碼為0000000000），亦依毒品危害防制條例第19條第1項
    之規定，併予宣告沒收，如不能沒收時，追徵其價額或以其
    財產抵償之，併予敘明。
五、被告甲○○、乙○○二人經合法傳喚，無正當理由不到庭，
    爰不待其陳述，逕行判決。
據上論斷，應依刑事訴訟法第369條第1項前段、第364條、第299
條第1項前段、第371條，懲治走私條例第2條第1項、第11條，毒
品危害防制條例第4條第3項，刑法第2條第1項、第11條前段、第
28條、第38條第1項第1款、第55條，毒品危害防制條例第19條第
1項，判決如主文。
本案經檢察官周誠南到庭執行職務。
中    華    民    國    95    年    10    月    3     日
                  刑事第四庭審判長法  官 蔡秀雄
                                  法  官 周煙平
                                  法  官 沈宜生
以上正本證明與原本無異。
如不服本判決，應於收受送達後十日內向本院提出上訴書狀，其
未敘述上訴之理由者並得於提起上訴後十日內向本院補提理由書
（均須按他造當事人之人數附繕本）。
                                  書記官 陳雅加
中    華    民    國    95    年    10    月    11    日
附錄：本案論罪科刑法條全文
懲治走私條例第2條第1項
私運管制物品進口、出口逾公告數額者，處七年以下有期徒刑，
得併科新臺幣三百萬元以下罰金。
毒品危害防制條例第4條第3項
製造、運輸、販賣第三級毒品者，處五年以上有期徒刑，得併科
新臺幣五百萬元以下罰金。


司法院資訊處製作；財團法人民間司法改革基金會備份。
